臺灣臺中地方法院民事判決　96年度訴字第180號
原　　　告　財團法人汽車交通事故特別補償基金
法定代理人　甲○○
訴訟代理人　乙○○
被　　　告　丁○○
被　　　告　學習園文教有限公司
法定代理人　丙○○
當事人間損害賠償事件，本院於96年3月12日言詞辯論終結，判
決如下：
    主    文
被告應連帶給付原告新台幣壹佰伍拾萬貳仟零伍拾元及被告丁○
○自民國九十六年一月十九日起、被告學習園文教有限公司自民
國九十六年二月二十四日起，均至清償日止按年息百分之五計算
之利息。
訴訟費用由被告連帶負擔。
    事實及理由
壹、程序方面：
    按訴狀送達後，原告不得將原訴變更或追加他訴。但有下列
    各款情形之一者，不在此限：五該訴訟標的對於數人必須合
    一確定時，追加其原非當事人之人為當事人者。。民事訴訟
    法第255條第1項第5款定有明文。本件原告以被告丁○○駕
    駛車號CW-7022號車輛（以下簡稱系爭車輛）肇事致被害人
    廖武雄死亡，因系爭車輛未投保強制汽車責任保險，由原告
    依強制汽車責任保險法第40條第1項第2款規定補償被害人之
    遺屬傷害醫療給付及死亡給付，依同法第42條之規定代位行
    使請求權人對賠償義務人即被告丁○○之請求權，而提起本
    訴，於訴狀送達後，以被告丁○○係學習園文教有限公司之
    受僱人，車禍當時係駕駛執行業務肇事，依民法第188條之
    規定以學習園文教有限公司應負連帶賠償責任，追加被告學
    習園文教有限公司，核符合上開規定，應予准許。
貳、實體方面：
一、原告主張被告丁○○為被告學習園文教有限公司之受僱人，
    平日負責駕駛被告學習文教有限公司所有之系爭車輛至各學
    校進行服務業務，教材之販賣、配送、售後服務等工作均為
    被告曉薇之業務範圍，駕駛行為係被告丁○○之附隨業務，
    於民國（下同）95年6月3日15時50分許，被告曉薇駕駛系爭
    車輛，內載有被告學習園文教有限公司之書籍，行駛至台中
    市○○區市○路608號前，因疏未注意車前狀況擦撞被害人
    廖武雄，致其倒地送醫急救不治死亡，被告丁○○依民法第
    191條之2規定，應負侵權行為之損害賠償責任，被告丁○○
    因執行職務侵害他人權利，被告學習園文教有限公司應依民
    法第188條第1項前段負連帶賠償責任。因系爭車輛未投保強
    制汽車責任保險，致被害人之遺屬無法依強制汽車責任保險
    法規定向保險人請求保險給付，由原告於95年11月21日依同
    法第40條第1項第2款規定補償被害人之遺屬傷害醫療費用給
    付新台幣（下同）2,050元及死亡給付1,500,000元，合計為
    1,502,050元。依同法第42條規定，原告得代位行使請求權
    人對損害賠償義務人之請求權，爰依法代位向被告請求連帶
    賠償損害，並聲明求為判決：被告應連帶給付原告
    1,502,050元及自起訴狀繕本送達被告翌日起至清償日止按
    年息5%計算之利息。
二、被告對原告主張系爭車禍發生之情節及原告補償被害人遺屬
    1,502,050元等事實均不爭執，被告丁○○另辯稱：其雖駕
    駛被告學習園文教有限公司之車輛肇事，惟當日是休假日，
    並非執行職務，系爭車輛外觀亦無被告學習園文教有限公司
    之名稱，車輛上有被告學習園文教有限公司書籍是其下班後
    未卸下，其願給付原告賠償金，惟因尚與家屬和解中，無法
    確定被告可以攤還的金額等語；被告學習園文教有限公司則
    以不清楚系爭車禍發生之情形為辯，均請求判決駁回原告之
    訴。
三、兩造不爭執之事實：
  (一)被告丁○○駕駛被告學習園文教有限公司所有CW-7022號車
    輛於95年6月3日15時50分在台中市市○路608號前擦撞被害
    人廖武雄，致其倒地送醫急救不治死亡，案經台中地方法院
    檢察署檢察官以95偵16402號提起公訴，經台灣省台中市車
    禍行車事故委員會鑑定被告丁○○為肇事原因，行人廖武雄
    無肇事因素。
  (二)系爭車輛並未投保強制汽車責任險，原告依強制汽車責任保
    險法第40條第1項第2款賠償被害家屬傷害醫療費用2,050元
    、死亡給付1,500,000元。
  (三)被告丁○○為被告學習園文教有限公司之受僱人，系爭車輛
    平日由被告丁○○駕駛從事至各學校服務業務，系爭車禍發
    生當時，車輛上載有被告學習園文教有限公司之書籍。
四、法院之判斷：
  (一)本件兩造主張之爭執點乃在於被告丁○○肇事當時是否為執
    行業務，被告學習園文教有限公司就此行為應否連帶連帶負
    責。經查：
  1.按受僱人因執行職務，不法侵害他人之權利者，由僱用人與
    行為人連帶負損害賠償責任。民法第188條第1項前段定有明
    文。此所謂受僱人因執行職務不法侵害他人之權利，不僅指
    受僱人因執行其所受命令，或委託之職務自體，或執行該職
    務所必要之行為，而不法侵害他人之權利者而言，即受僱人
    之行為，在客觀上足認為與其執行職務有關，而不法侵害他
    人之權利者，就令其為自己利益所為亦應包括在內，最高法
    院42年度台上字第1224號判例著有明文。職是，前開僱用人
    責任之規定，其立法精神既重於保護經濟上之弱者，增加被
    害人或得依法請求賠償之第三人之求償機會，是以受僱人之
    行為是否與其職務有關係，允宜從廣義解釋，以資符合。其
    所謂受僱人執行職務，不法侵害他人權利之行為，不僅指受
    僱人職務範圍內之行為而定，即與執行職務相牽連之行為，
    職務上予以機會之行為，一般人可信為職務所須或附隨之業
    務，與執行職務之時間或處所有密切關連之行為，皆屬執行
    職務之行為，一旦不法侵害他人權利者，亦應包括在內。
  2.本件被告丁○○為被告學習園文教有限公司之受僱人，系爭
    車輛為被告學習園文教有限公司所有，平日由被告丁○○駛
    從事至各學校服務之工作及車禍當時系爭車輛上載有被告學
    習園文教有限公司之書籍等事實，為兩造所不爭執。本件被
    告丁○○平日既即有駕駛系爭車輛為被告學習園文教有限公
    司執行職務之行為，系爭車禍發生時系爭車輛上復載有被告
    學習園文教有限公司之書籍，則被告丁○○駕駛為被告學習
    園文教有限公司所有之系車輛，搭載被告學習園文教有限公
    司所有之書籍，且所為係與其平日從事之職務行為相仿之駕
    駛系爭車輛之行為，則由其行為予以客觀之觀察，自足使一
    般人認為具有執行職務之外觀，縱被告丁○○當日係為自己
    之利益而駕駛系爭車輛並侵害第三人之權利時，為保護第三
    人之利益，自應認為其僱用人即被告學習園文教有限公司應
    負僱用人之賠償責任，是原告主張被告學習園文教有限公司
    應負僱用人之連負償責任，自屬有據。
  (二)按因故意或過失，不法侵害他人之權利者，負損害賠償責任
    。違反保護他人之法律，致生損害於他人者，負賠償責任。
    汽車、機車或其他非依軌道行駛之動力車輛，在使用中加損
    害於他人者，駕駛人應賠償因此所生之損害。受僱人因執行
    職務，不法侵害他人之權利者，由僱用人與行為人連帶負損
    害賠償責任。民法第184第1項前段、第191條之2前段、第18
    8條第1項前段分別定有明文。次按汽車行駛時，駕駛人應注
    意車前狀況，並隨時採取必要之安全措施，道路交通安全規
    則第94條第3項定有明文。本件被告丁○○駕駛車輛，自應
    注意遵守上開規定，竟疏未注意以致肇事，又本件經本院刑
    事庭送請交通鑑定，台灣省台中市車禍行車事故委員會鑑定
    結果亦以被告丁○○為肇事原因，行人廖武雄無肇事因素，
    被告丁○○之行為自有過失，應就其行為所致之損害負賠償
    責任，被告鄭曉因執行職務侵害他人權利，其僱用人即被告
    學習園文教有限公司負連帶負責。
  (三)再按汽車交通事故發生時，請求權人因下列情事之一，未能
    依本法規定向保險人請求保險給付者，得於本法規定之保險
    金額範圍內，向特別補償基金請求補償：二、事故汽車為未
    保險汽車。強制汽車責任保險法第40條第1項第2款定有明文
    ；又特別補償基金於給付補償金額後，得代位行使請求權人
    對於損害賠償義務人之請求權。但其所得請求之數額，以補
    償金額為限。同法第42條第2項亦有明文規定。本件系爭車
    輛因未投保強制汽車責任保險，由被害人之遺屬向原告請求
    補償，原告於95年11月21日給付被害人之遺屬1,502,050元
    等事實，有原告提出之診斷證明書、傷害醫療給付費用明細
    表、醫療費用收據4紙、救護車派車單、補償金理算書、委
    託書、汽車交通事故特別補償金收據暨行使代位權告知書為
    證，且為兩造所不爭執，自堪信屬實。從而，原告依強制汽
    車責任保險法第42條第2項規定，請求被告連帶給付1,502,0
    50元及各自起訴狀繕本送達之翌日即被告丁○○自96年1月1
    9日起、被告學習園文教有限公司自96年2月24日起至清償日
    止，按年息5%計算之利息，為有理由，應予准許。
五、訴訟費用負擔之依據：民事訴訟法第85條第2項。
中　　華　　民　　國　　96　　年　　3　　月　　26 　　日
                  民事第三庭  法  官  陳文爵
正本係照原本作成。
如對本判決上訴，須於判決送達後20日內向本院提出上訴狀。
中　　華　　民　　國　　96　　年　　3　　月　　26 　　日
                              書記官  王美珍
